【裁判字號】    89,訴,231
【裁判日期】    890918
【裁判案由】    偽造文書等
【裁判全文】
臺灣板橋地方法院刑事判決                          八十九年度訴字第二三一號
    公  訴  人  臺灣板橋地方法院檢察署檢察官
    被      告  甲○○
                乙○○
右列被告因偽造文書等案件，經檢察官提起公訴（八十八年度偵字第一四八七０號、
八十八年度偵字第二六五三一號、八十八年度毒偵字第一七五０號、八十八年度毒偵
字第二二五九號、八十八年度毒偵緝字第二一九號），本院判決如左：
    主  文
甲○○行使偽造私文書，足以生損害於公眾及他人，累犯，處有期徒刑玖月。扣案如
附表編號一至十所示偽造「乙○○」之署名及指印均沒收。其餘被訴收受贓物部分無
罪。
乙○○公訴不受理。
    事  實
一、甲○○曾有違反麻醉藥品管理條例、違反毒品危害防制條例等前科，所犯最近一
    次違反毒品危害防制條例案件，經臺灣彰化地方法院於民國八十三年一月五日判
    處有期徒刑三年二月確定，指揮書執畢日期為八十六年八月十七日，於八十四年
    七月二十六日因縮短刑期假釋出監，所餘刑期內未經撤銷假釋，其未經執行之刑
    以已執行論。復於八十七年間因違反毒品危害防制條例案件，經通緝在案，詎仍
    不知悔悟，於八十八年六月十日上午十一時許，在臺北縣中和市「華中橋」附近
    不詳名友人住處前，與戊○○（俟緝獲到案另結）共同搭載由丁○○（俟緝獲到
    案另結）駕駛，車內另有案外人唐信南（另案併由臺灣基隆地方法院審理）車牌
    號碼ＩＩ─０七八二號之自小客車，行經臺北縣板橋市○○路、長安街口時，因
    該車未懸掛車牌而為警攔檢盤查，丁○○因案通緝拒絕受檢，乃驅車往臺北縣新
    莊市方向逃逸，旋於同中午十二時三十分許，在新莊市○○路、復興路口為警攔
    獲，丁○○、唐信南二人趁隙逃逸，甲○○為警查獲後，恐其前揭因違反毒品危
    害防制條例案件經通緝為警查覺，竟基於行使偽造私文書、偽造署押之單一犯意
    ，冒用其妹「乙○○」之名應訊，先後於(1)於八十八年六月十日十三時許，在臺
    北縣警察局海山分局扣押證明筆錄上，偽簽「乙○○」署名二枚並按捺指印二枚
    ；(2)於同年月日十二時三十分許，在臺北縣警察局海山分局查獲涉嫌毒品危害防
    制毒品初步鑑驗報告單上涉嫌人簽章處，偽簽「乙○○」署名一枚並按捺指印一
    枚；(3)於同年月日十八時，在臺北縣警察局海山分局海山派出所偵訊（談話）筆
    錄上，偽簽「乙○○」署名一枚並按捺指印一枚，且在該筆錄刪改處按捺指印三
    枚；(4)於同年月日十八時許，在同派出所接受訊問時，在該派出所之夜間偵訊同
    意書受訊人欄偽簽「乙○○」署名一枚並按捺指印一枚，以示以「乙○○」名義
    同意員警於夜間偵訊之旨；(5)於同年月日十八時許，在同派出所接受訊問時，在
    該派出所之逮捕通知書存根聯偽簽「乙○○」署名一枚並按捺指印一枚，以示以
    「乙○○」名義出具前開收受逮捕通知及在逮捕通知之存根聯上載明不用通知其
    家人到場之意；(6)於同年月日十八時許，在同派出所接受訊問時，在該派出所之
    權利告知書通知聯，偽簽「乙○○」署名並按捺指印一枚；(7)於同年月日十八時
    許，在丁○○之口卡片影本上，偽簽「乙○○」署名一枚並按捺指印一枚，以指
    證口卡照片及所附資料確為丁○○無誤；(8)於同年月日十八時許，在唐信南之口
    卡片影本上，偽簽「乙○○」署名一枚並按捺指印一枚，以指證口卡照片及所附
    資料確為唐信南無誤；(9)於同年月日二十一時許，在同派出所偵訊（談話）筆錄
    上，偽簽「乙○○」署名一枚並按捺指印一枚，且在該筆錄刪改處按捺指印一枚
    ；(10)於同年月十一日上午十時三十五分許，移送臺灣板橋地方法院檢察署檢察官
    偵訊畢之偵訊筆錄上，偽簽「乙○○」署名一枚，而上開(4)、(5)夜間偵訊同意書
    及逮捕通知書偽造乙○○署名及按捺指印之行為分別有表示收受逮捕通知書、同
    意夜間偵訊等旨，其再將各該同意書等存根聯交予派出所員警收受，以行使偽造
    私文書，均足以生損害於王美琪及司法機關對於偵查犯罪之正確性（詳細偽造之
    署名及指印如附表編號一至十所載）。嗣乙○○因違反毒品危害防制條例案件，
    經臺灣板橋地方法院檢察署通緝到案後，供稱係其姐甲○○冒名應訊，經同署檢
    察官將甲○○之指紋卡片送請內政部警政署刑事警察局比鑑結果，始悉上情。
二、案經內政部警政署刑事警察局、臺北縣警察局海山分局報請臺灣板橋地方法院檢
    察署檢察官及同署檢察官簽分偵查起訴。
    理  由
壹、甲○○部分：
  甲、有罪部分：
  （一）訊據被告甲○○對於右揭時地偽簽乙○○署名並將逮捕通知書、夜間偵訊同
        意書等持交警員之事實坦承不諱，核與證人乙○○證述之情節相符，並有臺
        灣板橋地方法院檢察署八十八年度偵字第一四八七０號偵查卷宗所附上開扣
        押證明筆錄、警訊筆錄、毒品初步鑑驗報告單、夜間偵訊同意書、逮捕通知
        書、權利告知書、口卡片影本、偵訊筆錄及內政部警政署刑事警察局八十八
        年十月七日局紋字第一０一九號鑑定書附卷可稽，事證明確，被告犯行洵堪
        定，自應依法論科。
  （二）按刑法第二百十七條所稱之「偽造署押」，係指行為人冒用本人名義在文件
        上簽名或為民法第三條第三項所稱指印之類似簽名之行為者而言（最高法院
        八十年臺非字第二七七號判決參照），是指印作用及效力與署押無異，亦屬
        署押之一種。核被告甲○○所為，係犯刑法第二百十六條行使第二百十條偽
        造私文書罪。被告冒名應訊，偽簽「乙○○」署名並按捺指印於上開夜間偵
        訊同意書及逮捕通知書，惟均係基於同一冒名應訊之目的，所為之多次接續
        行為，應僅成立單一之偽造署押罪。其先後在夜間訊問同意書、逮捕通知書
        等偽簽「乙○○」之署名及按捺指印，依形式上觀察，均足以表示係偽以「
        乙○○」名義出具前開收受逮捕通知及在逮捕通知之存根聯上載明不用通知
        其家人到場與同意夜間訊問等意思之證明，自不待依習慣或特約約定，即屬
        刑法第二百十條所稱之私文書，從而被告偽簽上開署押於各該夜間訊問同意
        書、逮捕通知書即係偽造上開意思證明之私文書。又被告復先後將上開夜間
        訊問同意書、逮捕通知書私文書持交該分局警員主張表示上開意思，亦係基
        於同一冒名應訊之目的，所為之多次接續行使偽造之私文書行為，亦僅成立
        單一之行使偽造私文書罪。至偽造「乙○○」署名及指印等署押行為，因係
        偽造上開私文書之階段行為，而偽造私文書之低度行為復為行使偽造私文書
        之高度行為所吸收，故均不另論罪。另被告於上述扣押證明筆錄、毒品初步
        鑑驗報告單、警訊筆錄、權利告知書、指認丁○○口卡片影本、唐信南口卡
        片影本、臺灣板橋地方法院檢察署檢察官偵訊筆錄上偽造署押之行為，因係
        承繼上開偽造私文書之偽造署押行為之同一犯意接續所為，仍係侵害相同之
        單一法益，自應包含於上開偽造署押單純一罪內，而上開偽造文書之偽造署
        押行為，既因屬偽造文書之階段行為而不另論罪，則被告於扣押證明筆錄、
        毒品初步鑑驗報告單、警訊筆錄、權利告知書、指認丁○○口卡片影本、唐
        信南口卡片影本及檢察官偵訊筆錄上偽造署押之行為，因屬接續行為，自亦
        不另論罪。再上開權利告知通知聯，係員警為證明訊問程序確係依刑事訴訟
        法規定而為，同於偵訊筆錄開端直接載明，故於上開通知聯偽簽他人之名，
        並無任何表明為文書之意，應僅成立刑法第二百十七條第一項偽造署押罪（
        見臺灣高等法院暨所屬法院八十八年度法律座談會紀錄刑事類第八號）。公
        訴人認被告於權利告知書通知聯上偽簽「乙○○」署名復持交員警，係犯行
        使偽造私文書罪及所犯上開行使偽造私文書與偽造署押罪間，為牽連犯關係
        ，均有誤會。又公訴人就上述扣押證明筆錄、毒品初步鑑驗報告單、指認丁○○口卡片影本、唐信南口卡片影本上偽造署押之行為未據起訴（起訴書犯
        罪事實欄載明附表，惟起訴書未附附表），惟與上開偽造逮捕通知書等署押
        犯行，有實質上一罪之關係，本院自得併予審究，均合此敘明。第查被告前
        有如犯罪事實欄所載之論罪科刑執行情形，有臺灣高等法院檢察署刑案紀錄
        簡覆表在卷可按，其於五年內再犯本件有期徒刑以上之罪，為累犯，應依法
        加重其刑。爰審酌被告之素行欠佳，其違反毒品危害防制條例案件經法院通
        緝，已屬不是，復因畏罪情怯，竟冒用其胞妹之名應訊，所生致他人受刑事
        訴追及司法機關對於偵查犯罪正確性之危害，惟犯後坦白承認，態度尚稱良
        好等一切情狀，量處如主文所示之刑，以資懲儆。
  （三）至被告甲○○所偽造之逮捕通知書、夜間偵訊同意書等，均業經被告持交承
        辦員警，非其所有，自無庸依法宣告沒收。另被告所偽造扣押證明筆錄、毒
        品初步鑑驗報告單、偵訊筆錄、夜間偵訊同意書、逮捕通知書、權利告知書
        、丁○○口卡片影本、唐信南口卡片影本、臺灣板橋地方法院檢察署檢察官
        偵訊筆錄上，偽簽「乙○○」署名並按捺指印（詳如附表編號一至十偽造內
        容欄所載），則不問是否屬於犯人所有，均依同法第二百十九條之規定，宣
        告沒收之。
  乙、無罪部分：
  （一）公訴意旨另以：被告甲○○明知張秀和所有之計算機一台、身分證、駕照各
        一枚、行車執照二枚及丙○○所有之土地銀行存摺三本、印章二枚、現金新
        臺幣（下同）四萬七千元，均為丁○○所竊得之贓物，竟於八十八年六月十
        日中午，在臺北縣中和市某處收受之，嗣於同日中午十二時三十分許，由丁○○駕車，搭載被告甲○○、戊○○及唐信南，行經臺北縣新莊市○○路、
        復興路路口為警攔獲，丁○○、唐信南則趁隙逃逸，而在該車上扣得上述贓
        物等，因認被告涉有刑法第三百四十九條第一項收受贓物罪嫌云云，係以被
        告自承該款四萬七千元係自其男友丁○○處取得及贓物認領保管單二紙資為
        論罪依據。訊據被告則堅詞否認有何收受贓物犯嫌，辯稱：丁○○交伊時謂
        係向友人借得，渠不知贓等語。
  （二）按犯罪事實應依證據認定之，無證據不得推定其犯罪事實；又不能證明被告
        犯罪者，應諭知無罪之判決，刑事訴訟法第一百五十四條、第三百零一條第
        一項分別定有明文。又故買贓物罪，必須行為人確知所故買者係贓物，否則
        對是否為贓物無此認識，即無由成立該罪。經查，前開扣案計算機、身分證
        、駕駛執照、行車執照、存摺、印章及現款等物，分別為張秀和、丙○○二
        人失竊，業據渠等於警訊時指述綦詳，並有贓物認領保管單二紙附卷可按，
        固係失竊之贓物無訛。惟上述贓物除現款四萬七千元外，其餘物品係在丁○○所駕駛，被告僅搭載之自小客車內起獲，有執行逕行搜索結果報告書附卷
        可按，則現款以外其餘之身分證等贓物，已難遽認被告果有收受行為，且與
        被告同時被逮捕之戊○○於警訊中亦供稱：「我借給丁○○前（按該車係戊○○所租用）車子是空的，借給丁○○後才有那些海洛因等物，丁○○說是
        他朋友的，叫我別亂問」等語（見一四八七０號偵查卷八十八年六月十一日
        偵訊筆錄），參之戊○○係先將該車借予丁○○使用，嗣於同日上午十一時
        許，始與被告二人在臺北縣中和市「華中橋」附近不詳名友人住處前，共同
        搭載該車乙節，足徵丁○○確未將上開盜贓物之事實告知被告及戊○○，尚
        難徒以被告係丁○○之女友，即認其確屬知贓，公訴人所舉之證據，不適於
        被告犯罪事實之認定。此外，復查無其他積極證據足證被告有公訴人所指之
        收受贓物犯行，揆諸首揭說明，自應為其無罪判決之諭知。
貳、乙○○部分：
（一）公訴意旨另以：被告乙○○曾因施用第二級毒品安非他命案件，經本院以八十
      八年度毒聲字第六一八號裁定令入勒戒處所觀察、勒戒後，認無繼續施用毒品
      傾向，由臺灣板橋地方法院檢察署檢察官以八十八年度偵字第一七二九號為不
      起訴處分在案。又基於概括犯意，自八十八年五月初起至同年十月十一日止，
      連續在臺北縣三重市等地，以將第二級毒品安非他命置於吸食器上，下以火燒
      烤成煙方式，施用安非他命多次，嗣於八十八年十月十二日下午六時許，在臺
      北縣蘆洲市○○路三０二號「犬貓族美容用品坊」為警查獲，經本院以八十八
      年度毒執聲字第五五三六號裁定令入勒戒處所觀察、勒戒後，認有繼續施用毒
      品傾向，因認被告涉有違反毒品危害防制條例第十條第二項之罪嫌云云。
（二）按已經提出公訴或自訴之案件，在同一法院重行起訴者，應諭知不受理之判決
      ；又檢察官就犯罪事實一部起訴者，其效力及於全部，刑事訴訟法第三百零三
      條第二款、第二百六十七條分別定有明文。經查，被告乙○○同時自八十八年
      五月初起至同年五月下旬某日止，基於幫助他人施用安非他命之概括犯意，在
      臺北縣三重市○○街九十號二樓友人林博文住處及同縣蘆洲市○○路三０二號
      犬貓族美容用品坊等處，連續受其友人林博文之託，以每次收受林博文所交付
      之一、二千元之價款後，持向不詳姓名之人購買安非他命，再將之交予林博文
      ，由兩人共同施用，嗣於八十八年五月十四日晚十一時許，在上述犬貓族美容
      用品坊為警查獲之事實，業據臺灣板橋地方法院檢察署檢察官於八十八年十一
      月三十日以八十八年度偵字第一九三九０號起訴在案，並經本院於八十九年五
      月二十四日以八十九年度訴字第三三號判決被告乙○○連續施用第二級毒品，
      處有期徒刑九月在案，有臺灣高等法院檢察署刑案紀錄簡覆表及上開本院判決
      附卷可稽，乃公訴人就此與前揭已起訴之八十八年度偵字第一九三九０號被告
      乙○○連續幫助施用毒品犯行，具裁判上一罪連續犯關係之同一犯罪事實，向
      同一法院之本院重行起訴，揆諸首揭說明，自應為其不受理判決之諭知。
據上論斷，應依刑事訴訟法第二百九十九條第一項前段、第三百零一條第一項、第三
百零三條第二款，刑法第二百十六條、第二百十條、第四十七條、第二百十九條，判
決如主文。
本案經檢察官鄭嘉欣到庭執行職務
中      華    民      國    八十九    年      九      月      十八    日
                                臺灣臺北地方法院刑事第六庭
                                        法  官  彭  松  江
右正本證明與原本無異。
如不服本判決，應於判決送達後十日內，向本院提出上訴狀。
                                        書記官  林  秀  惠
中      華      民      國    八十九    年      九      月      十八    日
附錄本案論罪科刑法條全文：
刑法第二百十條
  偽造、變造私文書，足以生損害於公眾或他人者，處五年以下有期徒刑。
刑法第二百十六條
  行使第二百十條至第二百十五條之文書者，依偽造、變造文書或登載不實事項或使
登載不實事項之規定處斷。
附表：
┌──┬───────┬───────┬────────┬───────┐
│編號│犯  罪  時  間│犯  罪  地  點│偽造署押所屬文件│偽  造  內  容│
├──┼───────┼───────┼────────┼───────┤
│ 一 │八十八年六月十│臺北縣警察局海│扣押證明筆錄（收│乙○○署名貳枚│
│    │日十三時許    │山分局交通分隊│據，證明）      │及指印貳枚    │
├──┼───────┼───────┼────────┼───────┤
│ 二 │八十八年六月十│臺北縣警察局海│毒品初步鑑驗報告│乙○○署名壹枚│
│    │日十二時三十分│山分局交通分隊│單              │及指印壹枚    │
├──┼───────┼───────┼────────┼───────┤
│ 三 │八十八年六月十│臺北縣警察局海│偵訊筆錄        │乙○○署名壹枚│
│    │日十八時      │山分局交通分隊│                │及指印肆枚    │
├──┼───────┼───────┼────────┼───────┤
│ 四 │八十八年六月十│臺北縣警察局海│夜間偵訊同意書  │乙○○署名壹枚│
│    │日十八時      │山分局交通分隊│                │及指印壹枚    │
├──┼───────┼───────┼────────┼───────┤
│ 五 │八十八年六月十│臺北縣警察局海│逮捕通知書      │乙○○署名壹枚│
│    │日十八時      │山分局交通分隊│                │及指印壹枚    │
├──┼───────┼───────┼────────┼───────┤
│ 六 │八十八年六月十│臺北縣警察局海│權利告知書      │乙○○署名壹枚│
│    │日十八時      │山分局交通分隊│                │及指印壹枚    │
├──┼───────┼───────┼────────┼───────┤
│ 七 │八十八年六月十│臺北縣警察局海│丁○○口卡片影本│乙○○署名壹枚│
│    │日十八時      │山分局交通分隊│            │及指印壹枚    │
├──┼───────┼───────┼────────┼───────┤
│ 八 │八十八年六月十│臺北縣警察局海│唐信南口卡片影本│乙○○署名壹枚│
│    │日十八時      │山分局交通分隊│                │及指印壹枚    │
├──┼───────┼───────┼────────┼───────┤
│ 九 │八十八年六月十│臺北縣警察局海│偵訊筆錄        │乙○○署名壹枚│
│    │日二十一時    │山分局交通分隊│                │及指印貳枚    │
├──┼───────┼───────┼────────┼───────┤
│ 十 │八十八年六月十│臺灣板橋地方法│偵訊筆錄        │乙○○署名壹枚│
│    │一日上午十時三│院檢察署      │                │              │
│    │十五分        │              │                │              │
└──┴───────┴───────┴────────┴───────┘


司法院資訊處製作；財團法人民間司法改革基金會備份。
